【裁判字號】    99,交聲,99
【裁判日期】    990630
【裁判案由】    違反道路交通管理處罰條例聲明異議
【裁判全文】
臺灣雲林地方法院交通事件裁定          99年度交聲字第99號
移送機關即
原處分機關  交通部公路總局嘉義區監理所雲林監理站
異  議  人
即受處分人  乙○○
上列異議人即受處分人因違反道路交通管理處罰條例案件，對於
交通部公路總局嘉義區監理所雲林監理站於民國99年04月01日所
為之雲監裁字第裁72-KAJ072734號裁決書（舉發違反道路交通管
理事件通知單案號：雲林縣警察局99年02月11日雲警交字第KAJ0
72734號），聲明異議，本院裁定如下：
    主  文
異議駁回。
    理  由
一、按「汽車駕駛人，行經有燈光號誌管制之交岔路口闖紅燈者
    ，處新臺幣1,800 元以上5,400 元以下罰鍰。」「汽車駕駛
    人有下列各款所列條款之一者，除依原條款處罰鍰外，並予
    以記點：... 三有第43條、第53條或第54條情形之一者，各
    記違規點數3 點。」道路交通管理處罰條例第53條第1 項、
    第63條第1 項第3 款分別定有明文。
二、原處分意旨略以：異議人乙○○於民國99年2 月11日21時15
    分許，駕駛車牌號碼9011-LE 號自用小客車（下稱本案自小
    客車），行經雲林縣斗南鎮○○路與文安路路口時，經雲林
    縣警察局交通警察隊員警舉發「駕車行經有燈光號誌管制之
    交岔路口闖紅燈」之違規，爰依道路交通管理處罰條例第53
    條第1 項第2 款、第63條第1 項第3 款，裁處異議人罰鍰新
    臺幣（下同）2,700 元，並記違規點數3 點。
三、異議意旨略以：延平路雙向各三線車道及慢車道，由虎尾往
    延平路左轉文安路方向之車輛行至該路口時並無左轉指示燈
    ，須在綠燈時等對向無來車或空檔，始得左轉，對向車流量
    大時，根本無法左轉，須等所有車流通過後，再行通過。當
    紅燈已亮起時（仍有直行車輛會繼續開），始得左轉，在此
    情況下左轉通過該路口，因為該路口未設左轉號誌，雖燈號
    為紅燈或可能已經變成紅燈，應不可歸責駕駛人「闖紅燈」
    。又異議人當天行經該路口時，確實事實情況如上述，於左
    轉直行至文安國小旁，即被路旁員警攔停開單，異議人雖告
    知其未闖紅燈，惟員警稱「文安路號誌綠燈，即為闖紅燈」
    ，仍被舉發闖紅燈。經異議人事後回現場勘查，對員警所在
    執勤位置，並無法看見延平路燈號及延平路車流狀況，即並
    未目睹異議人左轉之全程，即僅以直視文安路綠燈即舉發「
    闖紅燈」，應屬舉發事實有誤。綜上，原處分機關仍據舉發
    事實作成處分，依上開說明，與道路交通管理處罰條例第53
    條第1 項之構成要件未合，原處分應屬違法不當侵害人民權
    利，為此請鈞院撤銷原處分云云，爰依法聲明異議。
四、經查：
（一）按法院受理交通事件，準用刑事訴訟法之規定；其處理辦
      法，由司法院會同行政院定之，道路交通管理處罰條例第
      89條定有明文。又聲明異議案件之處理，除準用刑事訴訟
      法有關規定外，依道路交通案件處理辦法之規定處理之；
      交通法庭就聲明異議之案件，必要時，得訊問受處分人及
      其他關係人，並得傳喚證人，命行鑑定，實施勘驗，亦為
      該辦法第4 條第2 項及第16條所明定。又員警舉發交通違
      規案件，並不以舉發照片為唯一證明方法，道路交通管理
      處罰條例第7 條、第7 條之1 、第7 條之2 規定參照。是
      依現行法律規定，法院處理交通事件，並不限於科學儀器
      所採證據，惟仍須就事件所涉相關證據資料，包括供述及
      非供述證據，依據證據法則，憑以認定行為人交通違規行
      為之有無。此乃因交通違規事件之特性，行為態樣甚夥，
      復多有瞬間即逝行為，實在無法於有交通違規同時，全部
      得以即時利用科學儀器，取得證據資料；即使屬於方便以
      科學儀器採證之交通違規行為，普遍採用，不但所費不貲
      ，也有實際困難。若舉發員警係親眼見聞違規之經過，並
      經以證人身分具結後在法院為證述，仍不失為認定交通違
      規事實有無之證據方法。況警員舉發交通違規，係依道路
      交通管理處罰條例授權所為之職權行使。而汽機車駕駛人
      闖紅燈、違規迴轉等違規行為之取締，揆其行為本質，多
      係發生於瞬間，通常多委由當場執行取締違規公務員之認
      識及判斷，且必須為立即之取締作為，此為達成維持交通
      秩序目的所必要。且依道路交通管理處罰條例之規定，此
      種立即性之舉發違規，多依警員之認知、判斷已足，並無
      必須另有其他積極佐證，如其他目擊證人或必須拍攝照片
      等，始構成處分要件之規定。此係因執行職務之公務員，
      通常多具有一定之考選資格與專業訓練，且其執法之對象
      係不特定之大眾，故其立場經立法機關推定，應具有客觀
      、中正與公平之特質，而無故意偏頗之虞，合先敘明。
（二）異議人於99年2 月11日21時15分許，駕駛車輛，行經雲林
      縣斗南鎮○○路與文安路路口時，為警以闖紅燈（左轉）
      為由，攔停製單舉發，嗣經原處分機關以異議人違規事實
      明確，依首揭規定，裁處異議人罰鍰2,700 元，並記違規
      點數3 點等情，有雲林縣警察局99年02月11日雲警交字第
      KAJ072734 號舉發違反道路交通管理事件通知單及原處分
      機關99年4 月1 日以雲監裁字第裁72-KAJ072734號裁決書
      各1 紙在卷可稽，復為異議人所自承，此部分之事實，應
      堪認定。
（三）異議人固坦承有於上揭時間駕駛車輛行經違規地點，惟否
      認有闖紅燈之行為，然據證人即本案舉發員警甲○○到庭
      證稱：當時我們在文安路口約20公尺處執行交通攔停職務
      ，雖是晚上，但視線還好，可以看到車流量情形，我們看
      見異議人係駕駛自小客車從斗南鎮○○路左轉至文安路，
      異議人左轉時，雖看不到延平路的號誌，但文安路已經是
      綠燈，所以延平路是紅燈，且當時只有異議人一部車，並
      無異議人所述，當時延平路是綠燈因車流量很多，異議人
      才臨停之狀況，所以我們是在文安路綠燈時攔停並告知他
      紅燈左轉等語（本院卷第31頁至第32頁），可見證人甲○
      ○已就當日天候路況、異議人之動向及攔停後之陳述均能
      詳實證述，顯無誤記之虞，衡以證人身為執法員警，應無
      設詞攀誣、或虛構違規事實以陷害異議人之理，況警察執
      行公務本身受行政懲處責任之監督，到庭具結作證更以刑
      罰擔保其真實性，殊無甘冒行政懲處及刑法偽證罪責任而
      刻意誣陷異議人之必要，是證人前揭證述應無浮誇、誣陷
      之可能，堪予採信。又按於二時相之十字路口交通號誌，
      直線道路上路口燈號與垂直道路上顯示燈號互不相同，故
      一般駕駛人不論係依直線道路上燈號，或依垂直道路上燈
      號，作為判斷行止及轉向之依據，均不生未依號誌行駛問
      題（臺灣高等法院臺南高分院96年度交抗字第74號、95年
      度交抗字第219 號裁定參照），而該路口為二時相管制，
      有雲林縣警察局99年4 月1 日雲警交字第0991300698號函
      在卷可稽（見本院卷第24頁，下稱雲林縣警察局函文），
      基此，本件舉發員警雖因角度關係而難以觀看延平路行向
      之行車管制號誌為何，惟其以二時相號誌變換情形，據以
      於文安路之行車號誌亮起顯示為綠燈時，判斷當時延平路
      之行車管制號誌亮起顯示為紅燈，應無違誤。再參以異議
      人於本院調查時亦陳稱：對警員看到文安路是綠燈等情不
      爭執，但可能是轉過去當下號誌燈才變成紅燈（見本院卷
      第32頁），顯見異議人對於其左轉文安路之際是否仍屬綠
      燈而尚未變換燈號為紅燈並無法確認，難以據此推翻證人
      前開所述。是異議人上開闖越紅燈之事實，應可認定。
（四）異議人辯稱該上開路口於延平路方向之紅綠燈，應有左轉
      燈之設置，否則在車流量大時，根本無法左轉，須等紅燈
      亮起始能左轉，應不可歸責駕駛人闖紅燈云云，惟按「行
      車管制號誌之時相規定如下：一有下列情形之一者，可使
      用二時相：... (二)設置於左轉車輛不多之四岔路口者。」
      道路交通標誌標線號誌規則第230 條第1 項定有明文；又
      標誌、標線、號誌之設置，本是道路交通主管機關通盤考
      量當地之交通狀況、人車通行之通達及安全性等一切情形
      ，依其職權而為之綜合判斷，有依法裁量之餘地，原則上
      非法院所得介入。茍異議人認為主管機關所為標線、標誌
      、號誌之設置有欠周全，應循相關行政程序陳述意見或爭
      取變更，於現狀並未改變之前，現場路口設置燈光管制號
      誌既無明顯違法或不當情事，自不容異議人依其主觀認識
      而決定是否遵守。觀之上開雲林縣警察局函文所示，其已
      就異議人反映號誌設計不當，增設左轉號誌等疑義查復略
      以：該路口為二時相管制，由台1 線與光華路口至大業路
      口，其道路長約500 公尺，合計四個交岔路口，如於該路
      口（台1 線與文安路）再增設左轉號誌，需考量其台1 線
      交通之順暢及評估左轉文安路之車流量，目前暫以現行之
      時相為宜，劉民（即異議人）應於台1 線綠燈時再左轉文
      安路。足見文安路與延平路路口為左轉車輛不多之四岔路
      口，依上開規定，自可使用二時相，且依證人前開證述，
      當時車流量不大，僅有異議人之車輛，更徵該路段尚無增
      設左轉專用時相之必要，異議人前開所辯，委不足採。
（五）末查，本件交通違規事件之舉發，雖未錄影或拍照憑佐，
      然查違反道路交通管理處罰條例之案件，如前所述，本不
      以錄影或照片為唯一之證據方法，是本案異議人之違規情
      節業經證人證述無訛，尚不得以證人未錄影或拍照存證逕
      行認定受處分人無上開違規事實，附此敘明。
五、綜上所述，異議人上開所辯，均不值採，堪認異議人確有原
    處分所指闖越紅燈之違規事實無疑，原處分機關依據道路交
    通管理處罰條例第53條第1 項第2 款、第63條第1 項第3 款
    ，裁處異議人2,700 元罰鍰，並記違規點數3 點，核無違誤
    。本件聲明異議為無理由，應予駁回。
據上論斷，應依道路交通管理處罰條例第87條第2 項、道路交通
案件處理辦法第19條，裁定如主文。
中    華    民    國    99    年    6     月    30    日
                  交通法庭      法  官  周欣怡
以上正本證明與原本無異。
如不服本裁定，應於裁定送達後5 日內向本院提出抗告狀（須附
繕本）。
                                書記官  林惠鳳
中    華    民    國    99    年    6     月    30    日

司法院資訊處製作；財團法人民間司法改革基金會備份。
